最高法院民事判決　　　　　　　　　 109年度台上字第3162號
上　訴　人　臺北市立龍門國民中學
 
法定代理人　鍾芷芬
訴訟代理人　林于舜律師
　　　　　　尤淳郁律師
被 上訴 人　程煒實業有限公司
 
法定代理人　林良致（原名林文鐘）
上列當事人間請求償還費用等事件，上訴人對於中華民國108年1
1月12日臺灣高等法院第二審更審判決（108年度建上更二字第16
號），提起上訴，本院判決如下：
    主  文
上訴駁回。
第三審訴訟費用由上訴人負擔。
    理  由
本件上訴人主張：伊前以籌備處名義，於民國88年5 月24日與被
上訴人簽訂「台北市龍門國中預定地地上物拆除清運及安全圍籬
工程」（下稱系爭工程）契約，由被上訴人承攬系爭工程。被上
訴人完成大部分工程，其餘部分因涉及黃家古厝之古蹟範圍尚未
確定，無法拆除其周邊建物（下稱古厝周邊工程），伊遂先於同
年7月8日辦理部分驗收及付款，另保留古厝周邊工程款新臺幣（
下同）19萬9,980元及履約保證金 51萬元（下分稱保留款、保證
金）。詎被上訴人拆除黃家古厝周邊以外之地上物後，未依約清
運，就地掩埋部分廢棄物，為加害給付，伊屢催清理未果。又伊
於古厝周邊工程得施工後請求被上訴人施作，其迄未施作。伊乃
另覓廠商施作，共支出396萬9,728元，扣除保留款及保證金，不
足325萬9,748元等情。爰依民法第227條第2項、第231條第1項、
第232條規定及系爭工程契約第18條第3項、第22條第2項第3款約
定，求為命被上訴人如數給付本息之判決。
被上訴人則以：系爭工程經上訴人驗收付款，伊僅將零星廢棄物
由高處填至低處推平整地，未就地掩埋，並為另案刑事判決所確
認，上訴人籌備處主任賴昭順亦獲判無罪確定，伊自無違約，上
訴人更未受損害。況兩造曾於89年7 月24日協商俟另案判決確定
後再處理掩埋廢棄物之爭議，上訴人遲至102 年8月9日始提起本
件訴訟，其請求權已罹於民法第514條第1項規定之1 年短期時效
。又上訴人另覓廠商施作古厝周邊工程之費用為 19萬9,771元，
未逾保留款，自無損害，不得請求賠償等語，資為抗辯。
原審以：兩造於88年5 月24日簽訂系爭工程契約，約定被上訴人
承攬系爭工程，工程總價 510萬元。被上訴人已完成大部分工程
，尚餘古厝周邊工程，上訴人先辦理部分驗收及付款，約定俟完
成古厝周邊工程後再給付保留款 19萬9,980元。嗣上訴人於古厝
周邊工程得施工後，屢催被上訴人施作未果，即解除此部分契約
，另覓廠商施作，致支出 19萬9,771元，但未逾保留款，並無損
害，自不得依民法第231條第1 項、第232條規定及系爭工程契約
第22條第2項第3款約定，請求賠償此項費用。又上訴人及相關單
位於89年1月5日會勘被上訴人已完工部分，在原覆蓋土方整平之
地面下方，擇10處開挖出廢磚塊、水泥塊夾雜鋼筋、廢木板、木
條、碎玻璃、橡皮水管、百葉窗、紗窗、水泥樑柱等廢棄物（下
稱系爭廢棄物），屬被上訴人未依約清運完畢之廢棄物，上訴人
屢催清運未果，已另覓廠商於93年10月25日施作，致支出 376萬
9,957 元。因被上訴人係依賴昭順指示，將拆除之可利用物就地
整平基地，其施作範圍不及於地面以下，復無證據證明其有開挖
學校用地，將系爭廢棄物掩埋於地面下，致上訴人固有使用權能
受損之事實。則上訴人所受損害，應屬被上訴人瑕疵給付所致之
履行利益損害，非屬超過履行利益之加害給付，自不得依民法第
227條第2項規定請求賠償損害。乃上訴人於89年1月5日發現瑕疵
，並於93年10月25日確知修補瑕疵所需之必要費用，遲至102年8
月9日始提起本件訴訟，其得依民法第493條第1項、第2項、第49
5條第1項規定行使之瑕疵擔保請求權，已罹於民法第514條第1項
規定之1 年時效而消滅，其本於同一事由，行使民法第227條第1
項規定之損害賠償請求權，及性質未脫離上開請求權之系爭工程
契約第18條第3 項約定權利，亦同。被上訴人為時效抗辯，拒絕
給付，即屬有據。從而，上訴人依上開民法規定及系爭工程契約
約定，請求被上訴人給付325萬9,748元（已扣除保留款、保證金
）本息，為無理由，不應准許等詞，為其心證之所由得，並說明
兩造其餘攻防不予逐一論述之理由，因而維持第一審所為上訴人
敗訴之判決，駁回其上訴。經核於法並無違誤。又被上訴人於原
法院更一審107年3月16日準備程序期日係陳述：「調查局開挖到
的廢磚塊、木條、碎玻璃都是我們掩埋的，……來文說我們有掩
埋廢棄物，……我們才發文給上訴人，但是我們認為前提是要先
證明廢棄物，才來解決，再者刑事判決判我們是無罪」、「我們
拆除地上物之後，就拆除的物質中分離出可用的物質就地掩埋，
……是當時的校長（賴昭順）指示我們要將現場整平，所以才掩
埋」等語（見原審更一卷118頁）；而卷附被上訴人89年2月28日
行文上訴人係說明：部分廢棄物未清運，係將拆遷後部分磚塊用
為整地材料，因過濾不慎，尚有其他廢棄物等情（見一審卷一21
頁），且另案刑事判決認定系爭工程並無廢棄物未清運就地掩埋
之事實，判決賴昭順無罪確定（見一審卷一189 頁）；佐以被上
訴人在陳述掩埋廢棄物乙語之前、後，一再引用另案刑事判決及
原法院第1 次民事判決，抗辯因拆除地上物後之地面坑坑洞洞，
里長及校長要求整平及不要有高低落差，有些地方須填土填平，
其整地未含地基挖除，僅將零星廢棄物由高處推平至低處以整地
，未就地掩埋（見一審卷一182頁，原審更一卷16、17、227頁，
原審卷57至61、357、359、367、369頁），及證人賴昭順所述被
上訴人非就地掩埋，是將拆的物品整平各等語（見原審卷266 頁
），參互以觀，被上訴人應無自認就地掩埋系爭廢棄物之情。上
訴人僅截取107年3月16日準備程序筆錄中一、二語，即指為被上
訴人已自認將系爭廢棄物掩埋於系爭工程土地下面云云，容有誤
解。原審就此雖未論述無民事訴訟法第279條第1項規定之適用，
而有判決不備理由之情形，惟不影響判決之結果，依民事訴訟法
第477條之1規定，仍不得廢棄原判決。上訴論旨，徒以原審取捨
證據、認定事實、解釋契約及適用法律之職權行使，並就原審已
論斷者，泛言未論斷或矛盾或違法，指摘原判決違背法令，求予
廢棄，非有理由。末查，上訴人上訴第三審後，始主張被上訴人
於驗收時，故意不告知以系爭廢棄物作為整地材料之瑕疵，其於
請求損害賠償時，有類推適用民法第360 條之空間，時效應為15
年一節，核屬新攻擊方法，依民事訴訟法第476條第1項規定，本
院不得審究。附此敘明。
據上論結，本件上訴為無理由。依民事訴訟法第481條、第449條
第1項、第78條，判決如主文。
中    華    民    國   110    年    10    月    6     日
                      最高法院民事第三庭
                          審判長法官  沈  方  維  
                                法官  鍾  任  賜  
                                法官  陳  麗  芬  
                                法官  方  彬  彬  
                                法官  張  競  文  
本件正本證明與原本無異
                                      書  記  官
中    華    民    國   110    年    10    月    20    日